【裁判字號】    90,上訴,1410
【裁判日期】    901127
【裁判案由】    違反毒品危害防制條例
【裁判全文】
臺灣高等法院高雄分院刑事判決                    九十年度上訴字第一四一號
    上  訴  人
    即  被  告  乙○○
    選任辯護人  陳里己  律師
                蔡淑媛
                歐陽志宏
右上訴人因違反毒品危害防制條例案件，不服臺灣屏東地方法院九十年度訴字第三三
一號中華民國九十年七月二十七日第一審判決（起訴案號：臺灣屏東地方法院檢察署
八十九年度偵字第六一二一號），提起上訴，本院判決如左：
     主  文
原判決關於意圖販賣而持有第二級毒品部分撤銷。
乙○○意圖販賣而持有第二級毒品，累犯，處有期徒刑柒年。褫奪公權參年。
扣案第二級毒品甲基安非他命毛重貳佰伍拾貳點陸參公克（淨重貳佰參拾捌點肆玖公
克，包裝重拾肆點拾肆公克）沒收銷燬之。
     事  實
一、乙○○有非法持有槍爆物、侵占、違反麻醉藥品管理條例等多次前科，並於民國
    八十六年間因違反麻醉藥品管理條例案件，經臺灣高雄地方法院於八十六年八月
    二十二日判處有期徒刑六月確定，甫於八十七年二月十六日執行完畢，又因於八
    十八年五月間，有販賣第二級毒品（安非他命）未遂行為，經本院於八十九年五
    月十六日以八十九年度上訴字第五００號判處有期徒刑四年，褫奪公權三年，其
    上訴後，經最高法院於八十九年八月十日駁回確定，現在執行中。又於八十九年
    七月初，在不詳地點非法向不詳姓名年籍人士，取得第二級毒品安非他命四大包
    及二十五小包，共計毛重二百五十二點六三公克（起訴書誤為二百五十點四公克
    ），竟基於營利之意思，意圖販賣而持有前揭毒品，嗣於八十九年七月七日晚上
    九時三十分許，搭乘不知情之郭清助（業經台灣嘉義地檢署不起訴處分確定）所
    駕駛之計程車，欲前往梅山，途經嘉義縣大林鎮○○路○段「加樂加油站」前，
    為警攔檢時趁隙逃逸，警方隨於該計程車內當場查扣乙○○所有之安非他命二百
    五十二點六三公克及其所有之身分證一張。
二、案經嘉義縣警察局民雄分局報告臺灣嘉義地方法院檢察署呈請臺灣高等法院檢察
    署令由臺灣屏東地方法院檢察署檢察官偵查起訴。
     理  由
一、訊據上訴人即被告乙○○坦認於右揭時地持有上開扣得之安非他命，並搭乘郭清
    助駕駛之計乘車為警查獲之事實不諱，然矢口否認有何意圖販賣而持有第二級毒
    品犯行，辯稱：案發當時欲至梅山找女友林美華，所購買之毒品是欲供其與林美
    華一起施用。且其收受安非他命時即已分裝成袋，伊不知情，並無販賣之意圖云
    云。經查：
(一)、扣案之結晶物經以氣相層析質譜儀分析法及化學分析法檢驗確為甲基安非他命之
    事實，有法務部調查局（８９）陸（一）字第８９０５６５２５號檢驗通知書一
    紙在卷可佐（偵四三五六號卷第三六頁與第三七頁間）。而扣案之安非他命確係
    被告所有而為警查獲之事實，除有被告之自白外，並經證人郭清助證述明確（警
    卷第一至二頁、偵四三五六號卷第三八頁背面），因此，被告此部分自白可以採
    信。
(二)、被告就該扣案毒品來源及其價格，偵查中先稱：是綽號「阿水」之人拿來抵賭債
    新台幣（下同）六萬五千元的（偵六一二一號卷第十六頁）；復稱：綽號「阿狗
    」之人欠賭債六萬元拿毒品抵債，海洛因是該「阿狗」之人送的（偵六一二一號
    卷第二十一頁背面至第二十二頁）。於原審審理時先稱：扣案之毒品是向一個「
    阿水」的人買的，以八萬五千元買的，他拿現金三萬八千元給「阿水」，「阿水
 」另外欠他將近五萬元的賭債（原審卷二十頁）。其後又稱：「阿水」另外欠他
    六萬元抵償買毒的費用。而海洛因是以五千元向「阿狗」買的。（原審卷第三一
    至三二頁）；在本院調查中，又改稱：扣案之安非他命是以九萬元向「阿水」買
    的，其中有六萬元是賭債，實際他只有交付三萬元給「阿水」云云（本院卷第四
    三頁），足見其就扣案安非他命係向何人取得，其取得之原因及價格前後所供差
    異甚巨，如果被告取得安非他命之原因僅係單純供自己施用，何以一再變更說詞
    ？
(三)、被告雖供稱其取得之安非他命，係欲與女友林美華共同施用，且因不熟悉梅山之
    地理環境，故一次取得較多數量，以備不時之需云云，但林美華未曾住過嘉義梅
    山，且其施用安非他命，也怕被告知道之事實，業據證人林美華於原審審理時供
    陳在卷（原審卷第四一頁），是被告辯稱案發當時係至嘉義梅山找證人林美華，
    且毒品是要一起施用云云，與事實不符，不足採信。再者，證人林美華在本院審
    理中，又稱：被告被查獲當日其雖有與被告欲從屏東至嘉義梅山，但至屏東火車
    站時，即因與被告為其小孩之事，發生爭執，林美華即行離去，未與被告同往；
    又被告雖有表示欲至梅山，但未言明要住多久，且林美華當日並未攜帶換洗衣物
    ，其係欲於至梅山後，順便回彰化娘家等語（本院卷第五九至六十頁），可見林
    美華並無至梅山久住之打算甚明；被告又陳明係與林美華分手之後，再向「阿水
    」之人取得安非他命後，獨自北上嘉義（本院卷第六五頁），是其取得安非他命
    之時，既已因與林美華吵架而分開，如何能確定林美華必然會再北上與其會同？
    可見其所稱：所購買之安非他命係與林美華共同施用云云，並非事實。再者，其
    於偵查中又稱：至梅山之目的係欲找林美華（偵六一二一號卷第十六頁），但林
    美華於當日才因與被告爭執而分開，已如前述，被告亦知悉前開事實，是其明知
    林美華並未居住於梅山，且當日才與其發生爭執而分開，卻仍為不實之陳述，如
    非其持有安非他命有販賣之意圖，何須一再為不實之供述？
(四)、被告自承於查獲前幾甲即與人聯絡而取得上開安非他命之事實（偵六一二一號卷
    第二二頁），則被告與該人早有合意，故該交付予被告之安非他命應由該交付之
    人事先備妥，而非臨時調集而成甚明，是上開安非他命衡情應係裝成一袋，倘非
    被告囑咐，該交付毒品之人並無費時另行析分為四大包及二十五小包之必要，是
    被告辯稱伊不知上開安非他命為何分裝為四大包及二十五小包云云，並不足信。
    再者，前開安非他命如果僅供被告自行施用，因其可隨意取用，衡情亦無加予析
    分包裝之必要。又被告於八十九年九月三日因施用毒品案件為警緝獲時，自承一
    日約吸食一至三次，每次約安非他命○點一公克之量等事實，業經原審調閱原審
    八十九年毒聲字第二一六六號卷詳閱屬實，被告另於偵查中承認施用毒品每甲最
    多三次（偵六一二一號卷第十六頁），以被告一日施用安非他命三次為基礎，計
    算被告一年施用安非他命亦僅需約一○九點五公克之量（每日零點三公克乘三百
    六十五甲），其於上揭時地一次購買安非他命毛重二百五十二點六三公克（淨重
    二百三十八點四九公克），換算可供自用約二年以上之久，衡與常情不符。其於
    本院審理中雖改稱：其每甲至少施用五、六次，每次約一公克左右，此與其前開
    供述之施用次數及劑量已有不符；且依文獻之記載，正常人之安非他命每日正常
    使用劑量從二十至一百毫克之間，其最低致死劑量為二百毫克，若單次使用超過
    此劑量即有致命之可能性。而甲基安非他命每日正常使用劑量從二點五至二五毫
    克之間，其最低致死劑量為一公克。久用成癮者，對該等藥物產生耐藥性，其程
    度因個人體質，使用頻率與接觸間之長短而異，可使其致死劑量增至數倍或十倍
    以上，有行政院衛生署管制藥品管理局九十年三月八日管檢字第九二三五三號函
    可參（本院卷第五三頁）。是如其每甲施用五、六次，每次一公克，則每甲須施
    用五、六公克，即有致命之可能，是其在本院所述之施用次數及劑量，並非事實
    。
(五)、被告所持有之安非他命數量多達二百餘公克，與一般施用之人所持有之數量明顯
    不符，已有如前述，且其曾因於八十八年五月間，有販賣第二級毒品（安非他命
    ）未遂行為，經本院於八十九年五月十六日以八十九年度上訴字第五００號判處
    有期徒刑四年，褫奪公權三年，其上訴後，經最高法院於八十九年八月十日駁回
    確定，現在執行中之事實，有本院判決書（偵四三五六號卷第十四至十六頁）及
    臺灣高等法院被告全國前案紀錄可參，因此，本院參酌被告已有販賣安非他命未
    遂前科，持有安非他命之數量甚多，且其供詞前後歧異，並與事實不符等事項，
    認本件被告持有安非他命之目的在於販賣，並非僅供自己施用而已。而被告既曾
    因販賣安非他命未遂，經本院判處有期徒刑四年，並宣告褫奪公權四年確定在案
    ，則其對於販賣安非他命應重罰，應知之甚詳，是本件如非被告認其中有利可圖
    ，應無甘冒再受刑事重罰之危險，而意圖販賣之理。綜此，可認被告意圖販賣而
    持有上開安非他命，事證明確，被告犯行堪以認定。至於被告雖聲請傳訊證人郭
    清助以證明被告當日有隨身攜帶衣物，足見其確係欲至梅山居住云云，惟證人郭
    清助在偵查已提出被告所隨身攜帶之衣物（偵四三五六號卷第四一至四二頁），
    因此，本院自無再予傳訊之必要。而被告確有販賣安非他命之意圖，已如前述，
    自不因其當時有隨身攜帶衣物而認定其並無販賣之意圖，併此敘明。
二、核被告乙○○所為，係犯毒品危害防制條例第五條第二項之意圖販賣而持有第二
    級毒品罪。又被告曾於八十六年間因違反麻醉藥品管理條例案件，經臺灣高雄地
    方法院於八十六年八月二十二日判處有期徒刑六月確定，甫於八十七年二月十六
    日執行完畢，有台灣屏東地方法院檢察署刑案資料查註紀錄表乙紙在卷可按，其
    於五年之內再犯有期徒刑以上刑之本罪，為累犯，應依法加重其刑。
三、原審予以論罪科刑，固非無見，惟沒收為從刑之一種，依主從不可分之原則，應
    附隨主刑同時宣告之（最高法院七十八年台非字第七二號判例參照），本件被告
    所犯持有第一級毒品海洛因與其意圖販賣而持有第二級毒品二罪間，並無關係存
    在，原審竟於被告之意圖販賣而持有第二級毒品罪名下，將扣案之第一級毒品海
    洛因，一併宣告沒收，自有未洽，被告上訴意旨否認意圖販賣而持有第二級毒品
    ，雖無理由，惟原判決此部分既有可議之處，應由本院予以撤銷改判。審酌被告
    被告已有多次前科，有其前案紀錄表可參，又因於八十八年五月間，有販賣第二
    級毒品（安非他命）未遂行為，經本院於八十九年五月十六日以八十九年度上訴
    字第五００號判處有期徒刑四年，褫奪公權三年，其上訴後，經最高法院於八十
    九年八月十日駁回確定，竟於本院判決後，再度犯意圖販賣而持有安非他命，可
    見其無悔改之意，犯罪後飾詞卸責等一切情狀，爰量處如主文所示之刑，且依其
    犯罪性質，認有褫奪公權之必要，併予宣告褫奪公權三年。
四、扣案之甲基安非他命毛重二百五十二點六三公克（淨重二百三十八點四九公克）
    屬第二級毒品，應依毒品危害防制條例第十八條第一項前段之規定宣告沒收銷燬
    之。另身分證一張為被告所有，但與本件犯行無涉，且非違禁物，爰不另為宣告
    沒收。至扣案之第一級毒品海洛因部分，因與本件犯行無關，故本院未予宣告沒
    收，且被告持有第一級毒品行為部分，已經原審判決確定在案，故應由檢察官另
    行聲請單獨宣告沒收，併此敘明。
據上論結，應依刑事訴訟法第三百六十九條第一項前段、第三百六十四條、第二百九
十九條第一項前段、毒品危害防制條例第五條第二項、第十八條第一項前段，刑法第
十一條、第四十七條、第三十七條第二項，判決如主文。
本案經檢察官王登榮到庭執行職務。
中    華    民    國         九十       年     十一     月    二十七    日
                              臺灣高等法院高雄分院刑事第一庭
                                  審判長法官  王光照
                                        法官  黃壽燕
                                        法官  黃仁松
右正本證明與原本無異。
如不服本判決，應於判決送達後十日內向本院提出上訴狀，其未述理由者並應於提
出上訴狀後十日內向本院補提理由書（應附繕本)。
                                      書記官  呂明燕
中    華    民    國         九十       年     十一     月    二十九    日
附錄：本判決論罪科刑法條：
毒品危害防制條例第五條第二項：
意圖販賣而持有第二級毒品者，處五年以上有期徒刑，得併科新臺幣五百萬元以下罰
金。
                                                                      Ｈ


司法院資訊處製作；財團法人民間司法改革基金會備份。
